臺灣臺南地方法院刑事判決　
111年度金訴字第672號
公  訴  人  臺灣臺南地方檢察署檢察官
被      告  陳志龍



選任辯護人  邱國逢律師
上列被告因洗錢防制法等案件，經檢察官提起公訴（111年度偵
字第15879號、第15892號、第16569號、第16993號），暨移送併
辦（111年度偵字第20960號、第21815號、第24964號）後，經本
院審理後並判決如下：
    主  文
陳志龍幫助犯洗錢防制法第十四條第一項之一般洗錢罪，處有期
徒刑肆月，併科罰金新臺幣參萬元，罰金如易服勞役，以新臺幣
壹仟元折算壹日。
    事  實
一、陳志龍可預見將帳戶存簿、提款卡及密碼交付他人使用，恐
    為不法者充作詐騙被害人匯入款項之犯罪工具，並藉以逃避
    追查，竟仍基於縱有人利用其交付之帳戶存簿、提款卡及密
    碼作為實施詐欺取財犯行之犯罪工具，以掩飾或隱匿詐欺取
    財犯罪所得，亦不違背其本意之幫助洗錢及幫助詐欺取財犯
    意，於民國111年2月26日前某時，將其向國泰世華商業銀行
    申設之帳號000000000000號帳戶（下稱國泰銀行帳戶）之存
    摺、提款卡及密碼，交付真實姓名、年籍不詳之詐騙集團成
    員，而容任該成員及其所屬之詐騙集團用以犯罪。嗣上開詐
    騙集團之成員取得上開帳戶資料後，即共同意圖為自己不法
    之所有，基於詐欺取財及洗錢之犯意連絡，於附表所示之時
    間，以附表所示之手法，對附表所示被害人實施詐術，致渠
    等陷於錯誤，分別於附表所示匯款時間，轉匯附表所示金額
    至陳志龍提供之上開國泰銀行帳戶。嗣渠等察覺受騙，報警
    處理。
二、案經劉若鈴、王籽鈺、戴光隆、許凱翔訴由高雄市政府警察
    局前鎮分局、臺北市政府警察局士林分局、臺中市政府警察
    局大甲分局、高雄市政府警察局新興分局、洪盛發、徐嫈姍
    、陳建銘、陳本慈、李碩鑫、陳泓瑋訴由臺南市政府警察局
    善化分局、張軒豪訴由桃園市政府警察局大園分局、曹茂慶
    訴由高雄市政府警察局岡山分局報告臺灣臺南地方檢察署檢
    察官偵查起訴暨移送併辦。
    理  由
壹、證據能力之判斷：
一、按被告以外之人於審判外之陳述，經當事人於審判程序同意
    作為證據，法院審酌該言詞陳述或書面陳述作成時之情況，
    認為適當者，亦得為證據，刑事訴訟法第159條之5第1項定
    有明文。查被告陳志龍及其辯護人於本院審理時對證人劉若
    鈴、王籽鈺、戴光隆、許凱翔、徐嫈姍、陳建銘、陳本慈、
    陳慶祐、李碩鑫、陳泓瑋、張軒豪、曹茂慶等人於警詢時所
    為筆錄之證據能力均不爭執，且本院依卷內資料審酌該警詢
    筆錄作成時之情況，亦認為並未有何違背法律或其他相關規
    定之情事，而應認為適當，是依刑事訴訟法第159條之5第1
    項之規定，上開證人等於警詢所作之筆錄，為傳聞法則之例
    外而具有證據能力，本院自得引為判決參考之依據，先予敘
    明。
二、本案其餘認定有罪事實所引用之證據，檢察官、被告及其辯
    護人均未曾就證據能力表示異議，而各該證據依刑事訴訟法
    規定，經核亦無不具證據能力之情事，故依第159 條之5 之
    規定，均得作為認定被告犯罪事實之依據，合先敘明。
貳、犯罪事實之認定：
一、被告陳志龍於審理時固坦承申辦前揭帳戶，惟否認有何幫助
    洗錢等犯行，辯稱：申辦前揭帳戶後，置於機車置物箱內，
    但不慎遺失，其並未提供予詐騙集團使用，並無幫助詐騙集
    團詐騙或洗錢之故意云云。
二、經查：
  ㈠國泰世華商業銀行帳號000000000000號帳戶為被告陳志龍所
    申辦一節，業據被告於偵查及本院審理時自承不諱（參見警
    三卷第4頁、本院卷第77頁），並有國泰世華商業銀行存匯
    作業管理部111年4月22日國世存匯作業字第1110064200號函
    檢送帳號000000000000號戶名陳志龍之客戶基本資料及交易
    明細各1份各件在卷（參見警一卷第3頁至第9頁），此部分
    事實應堪認定。又詐欺集團成員意圖為自己不法之所有，基
    於詐欺取財及洗錢之犯意，於附表所示之時間，以附表所示
    之方法詐騙如附表所示之被害人，致使其等於附表所示時間
    匯款至被告申辦之國泰世華銀行帳戶等情，業據附表所示被
    害人劉若鈴、王籽鈺、戴光隆、許凱翔、徐嫈姍、陳建銘、
    陳本慈、陳慶祐、李碩鑫、陳泓瑋、張軒豪、曹茂慶等人於
    警詢中證述遭詐騙經過明確（參見警一卷第10頁至第11頁、
    警二卷第21頁至第22頁、警三卷第13頁至第16頁、警四卷第
    15頁至第17頁、警五卷第75頁至第76頁、第97頁至第99頁、
    第133頁至第137頁、第221頁至第222頁、第243頁至第245頁
    、第271頁至第275頁、偵五卷第33頁至第34頁、偵六卷第11
    頁至第17頁），且有國泰世華商業銀行存匯作業管理部111
    年4月22日國世存匯作業字第1110064200號函檢送帳號00000
    0000000號戶名陳志龍之客戶基本資料及交易明細各1份、國
    泰世華商業銀行存匯作業管理部111年3月17日國世存匯作業
    字第1110039967號函檢送帳號000000000000號戶名陳志龍之
    客戶基本資料及交易明細各1份、國泰世華商業銀行帳號000
    000000000號戶名陳志龍之交易明細各1份、王籽鈺與通訊軟
    體LINE暱稱「信貸經理」對話紀錄截圖8張、王籽鈺之帳號0
    00-000000000000網路轉帳交易明細畫面截圖1張、戴光隆之
    帳號000-0000000000000000網路轉帳交易明細畫面截圖1張
    、戴光隆與通訊軟體LINE暱稱「17購客服」、「林詩黛」對
    話紀錄截圖19張、許凱翔與通訊軟體LINE暱稱「GaitameOn
    客服」、交友軟體OMI及通訊軟體LINE暱稱「茹雪」對話紀
    錄截圖62張、許凱翔之帳號000-000000000000網路轉帳交易
    明細畫面截圖1張、國泰世華銀行帳戶基本資料及交易明細
    資料、告訴人徐婪姗之手機翻拍照片、告訴人陳建銘之手機
    翻拍照片、告訴人陳本慈之手機翻拍照片、被害人陳慶祐之
    手機翻拍照片、告訴人李碩鑫之手機翻拍照片、告訴人陳泓
    瑋之ATM交易明細表、告訴人陳泓瑋之手機翻拍照片、曹茂
    慶提供之與詐欺集團成員間之通訊軟體LINE對話紀錄擷圖畫
    面影本1份各件附卷可稽（參見警一卷第3頁至第9頁、警二
    卷第7頁至第17頁、警三卷第57頁至第61頁、警二卷第25頁
    至第26頁、第27頁、警三卷第55頁、第57頁至第66頁、警四
    卷第35頁至第65頁、第71頁、第67頁至第68頁、警五卷第29
    頁至第41頁、第309頁至第315頁、第93頁、第120頁至第130
    頁、第159頁至第219頁、第233頁至241頁、第259頁至第269
    頁、第288頁、第289至291頁、偵六卷第53頁至第58頁），
    此部分事實亦堪認定。
  ㈡訊據被告於偵查中供稱：「我把國泰、玉山、合庫、農會存
    摺、印章及提款卡放在機車置物箱内，因為我欠錢莊錢我要
    跑路，就帶著帳戶，後來我不知道帳戶何時不見，後來我收
    到警察通知才知道我國泰世華帳戶不見了，密碼我都是定不
    同的，每個帳戶密碼都不一樣，我把密碼分別寫在紙上夾在
    存摺，一本簿子一張紙，這些帳戶内都沒有錢，我有錢就可
    以還錢裝了，也不用跑路了。」、「只有國泰帳戶遺失」（
    參見偵卷第20頁）；復於本院審理時供稱：「（問：你為何
    要放在車廂內?）答：因為我在跑路。」、「（問：為何要
    帶這些帳戶跑路？）答：銀行說可以辦貸款，我本來是3月
    份要辦貸款然後就發生這件事。我把簿子放在車子裡面，原
    本就有在放，我也不知道為什麼要放在車子裡面。銀行說要
    有公司的薪轉才可以辦貸款，有時候需要帳戶轉帳。」、「
    （問：這些帳戶裡面有錢嗎？）答：沒有。」、「（問：沒
    有錢怎麼轉帳？）答：公司要匯款進來」、「公司是匯錢給
    我。每月15日會匯薪資給我，匯到我玉山銀行帳戶。」（參
    見本院卷第263頁至第264頁），是觀被告前揭所述，其就為
    何將銀行帳戶存摺、提款卡等物置於機車置物箱內之原因，
    前後說法不一，且其自稱公司薪資係匯入玉山銀行帳戶內，
    其他帳戶內並無款項可供提領，是縱其因遭錢莊討債而逃跑
    之必要，則攜帶可供提款之玉山銀行帳戶提款卡、存摺等物
    即可，本無攜帶帳戶內已無款項之國泰世華銀行等帳戶之必
    要。然被告卻仍將內無款項之國泰世華銀行等帳戶之存摺、
    提款卡等物置於機車置物箱內一併帶出，此舉顯違常情。況
    且竊取被告帳戶之竊賊捨棄內有薪資轉帳款項之玉山銀行帳
    戶不拿，僅拿取內無款項之國泰世華銀行帳戶存摺、提款卡
    ，此亦與常情相違，被告前開所辯是否屬實，實非無疑。又
    被告於本院審理時供稱：「（問：你使用提款卡提款的時候
    是否要輸入密碼？）答：是。」、「（問：如果不知道密碼
    可否提款？）答：不能。」、「（問：若把密碼跟提款卡放
    一起，是否拿到提款卡的人就可以領你帳戶的錢？）答：是
    。」、「（問：如果你的提款卡旁邊沒有放寫密碼的紙，拿
    到你提款卡的人是否無法領款？）答：是。」（參見本院卷
    第268頁至第269頁）。依此，被告知悉密碼之用途在於使非
    經授權而取得提款卡之人無法擅自提領帳戶內款項，亦知如
    將提款卡之密碼與提款卡放置於同一處，則取得提款卡者，
    併同取得密碼，則密碼即失其效果。惟被告於偵查及本院審
    理時，均供稱：密碼是寫在紙上，跟存摺、提款卡放在一起
    云云。（參見偵卷第20頁、本院卷第268頁），是被告明知
    密碼不得與提款卡放置一處，卻稱其將密碼與存摺、提款卡
    等物同置一處，使密碼失其保護帳戶之效力，被告行為與其
    自述密碼功用之認知顯有矛盾，與常理相違，顯屬可疑。被
    告另辯稱：其係因罹患帕金森氏症，記憶力衰退，醫生要其
    將重要事情紀錄下來，方會將密碼寫在紙上云云。惟為避免
    遺忘提款卡密碼而將密碼書寫於紙上之舉，事屬常見，並無
    不當，然該紀錄亦可置於家中、身上或其他地方，僅需密碼
    與提款卡、存摺等物分開存放即可發揮避免擅自取得提款卡
    者提領帳戶內款項之功用。然被告卻稱其係將記載密碼之紙
    張與提款卡、存摺同置於機車置物箱內，使密碼失其效力，
    此舉顯非正常。被告推稱係因醫師叮囑所致，而將密碼寫下
    置於機車置物箱云云，顯屬卸責之詞，不足採信。
　㈢再者，依現今社會金融交易常情，遺失帳戶提款卡或存摺者
    ，隨時可以電話或網路申報方式向郵局、銀行等金融機構申
    報遺失，而使遺失或失竊之提款卡、存摺失效。是詐欺集團
    成員若以拾撿或竊取方式取得之帳戶，作為遭詐欺取財之被
    害人匯款之帳戶，則需承受被害人匯款後，渠等取得詐騙所
    得前，甚至於被害人匯款之前，該帳戶提款卡、存摺已因帳
    戶所有人向銀行申報遺失或遭竊而遭停止使用之風險。尤有
    甚者，於使用竊盜或拾撿所得提款卡、存摺提領被害人匯入
    款項之際，亦有可能因原帳戶持有人業已報警而為警當場逮
    捕。是罕見詐騙集團以未經帳戶使用人同意交付，如竊取或
    拾撿失竊所得之帳戶作為被害人匯款帳戶。從而，被告辯稱
    ：其所申辦之前揭國泰世華銀行帳戶，並非交付給詐騙集團
    ，而係不慎遺失，詐騙集團可能拾撿而得後擅行使用云云，
    顯不合常理，無可採信。
　㈣按一般人至金融機構申請開立帳戶，其目的不外乎利用該帳
    戶作存、提款、轉帳等財產之金錢支配處分，故對於帳戶印
    章及金融機構發給之存摺、提款卡、提款密碼等具有高度專
    屬性之物品、資料，無不妥為保存，以防遺失損及個人財產
    權益，或遭盜用為財產犯罪工具。若非與本人有密切關係或
    特殊信賴關係，實無任意供他人使用之理，縱有特殊情況將
    提款卡及密碼交付他人之情形，亦必詳細瞭解他人用途後再
    行提供，始符日常生活經驗與事理。再金融帳戶作為個人理
    財之工具，申請開設並無任何特殊之限制，一般民眾皆得以
    存入最低開戶金額之方式申請取得，且同一人亦得在不同之
    金融機構申請數個存款帳戶使用。換言之，金融帳戶需用者
    儘可自行申請，若有人反以出價蒐購、借用、租用或其他名
    義向他人取得金融帳戶，一般人本於生活經驗及認識當能預
    見取得金融帳戶者，係將所取得之帳戶用於從事詐欺或其他
    財產犯罪之存、提款、轉帳等工具，他人提領、轉帳後即產
    生遮斷資金流動軌跡以逃避國家追訴、處罰之效果。此外，
    近來詐騙案件層出不窮，詐欺集團利用人頭帳戶做為出入帳
    戶之犯罪模式，不僅廣為媒體所披載，亦經政府一再宣導提
    醒，是以避免專屬性甚高之金融帳戶存摺、提款卡、密碼被
    不明人士利用為犯罪工具，亦為一般生活所應有之認識。被
    告係智慮正常之成年人，對此應知之甚詳，竟仍將本案申辦
    之銀行帳戶交付年籍不詳之詐欺犯罪之人作為詐欺取財及一
    般洗錢之出入帳戶使用，此當為被告所能預見，且其發生並
    不違反被告之本意，被告有幫助從事詐欺犯罪之人使用其帳
    戶犯詐欺取財罪及一般洗錢罪之不確定故意甚明。
  ㈤綜上所述，足見被告於偵查及本院審理時所辯各節，均非足
    採。本件事證明確，被告上開犯行，均堪認定，應依法論科
    。
參、論罪科刑：
一、按一般洗錢罪與特定犯罪係不同構成要件之犯罪，特定犯罪
    僅係洗錢行為之「不法原因聯結」，而非該罪之構成要件行
    為，特定犯罪之既遂與否和洗錢行為之實行間，不具有時間
    先後之必然性，只要行為人實行洗錢行為，在後續因果歷程
    中可以實現掩飾、隱匿特定犯罪所得之效果，即得以成立一
    般洗錢罪，並不以「特定犯罪已發生」或「特定犯罪所得已
    產生」為必要。洗錢防制法第2條修正立法說明第4點，已敘
    明有關是否成立該條第3款洗錢行為之判斷重點「在於主觀
    上是否明知或可得而知所收受、持有」，即不以「明知」為
    限，且洗錢防制法第2條規定之洗錢行為並無「明知」之要
    件，在解釋上自不能限於確定故意（直接故意），仍應包含
    不確定故意（未必故意或間接故意）。是提供金融帳戶提款
    卡及密碼之行為人，因已失去對自己帳戶之實際管領權限，
    若無配合指示親自提款，即無收受、持有或使用特定犯罪所
    得之情形，且無積極之移轉或變更特定犯罪所得之行為，故
    非屬洗錢防制法第2條第1款、第3款所稱之洗錢行為。又同
    條第2款之掩飾、隱匿行為，目的在遮掩、粉飾、隱藏、切
    斷特定犯罪所得與特定犯罪間之關聯性，須與欲掩飾、隱匿
    之特定犯罪所得間具有物理上接觸關係（事實接觸關係）。
    而提供金融帳戶提款卡及密碼供他人使用，嗣後被害人雖匯
    入款項，然此時之金流仍屬透明易查，在形式上無從合法化
    其所得來源，未造成金流斷點，尚不能達到掩飾或隱匿特定
    犯罪所得之來源、去向及所在之作用，須待款項遭提領後，
    始產生掩飾、隱匿之結果，若無參與後續之提款行為，即非
    同條第2款所指洗錢行為，無從成立一般洗錢罪之直接正犯
    。因此，特定犯罪之正犯實行特定犯罪後，為掩飾、隱匿其
    犯罪所得財物之去向及所在，而令被害人將款項轉入其所持
    有、使用之他人金融帳戶，並由該特定犯罪正犯前往提領其
    犯罪所得款項得手，因已造成金流斷點，該當掩飾、隱匿之
    要件，該特定犯罪正犯自成立一般洗錢罪之正犯。如提供金
    融帳戶之行為人主觀上認識該帳戶可能作為對方收受、提領
    特定犯罪所得使用，對方提領後會產生遮斷金流以逃避國家
    追訴、處罰之效果，仍基於幫助之犯意，提供該帳戶之提款
    卡及密碼，以利洗錢之實行，應論以一般洗錢罪之幫助犯（
    最高法院108年度台上字第3101號判決意旨參照）。查被告
    既可預見本件其所申辦之國泰世華銀行帳戶係個人理財工具
    ，仍將其帳戶之存簿、提款卡、密碼提供予年籍不詳之人使
    用，可能作為對方收受、提領詐騙他人財產犯罪所得使用，
    提領贓款後會產生遮斷金流，仍以縱取得帳戶者以該帳戶供
    犯詐欺取財犯罪之收受、提領贓款使用，以掩飾、隱匿該犯
    罪所得亦不違背其本意之犯意，將帳戶資料提供予不詳之人
    使用，使帳戶脫離其掌控，供該不詳之人（或同夥）作為本
    件詐欺取財犯罪之收受、提領贓款使用，產生遮斷金流以逃
    避國家追訴、處罰之效果，自應論以一般洗錢罪之幫助犯。
二、核被告所為，係犯刑法第30條第1項前段、第339條第1項之
    幫助詐欺取財罪及刑法第30條第1項前段、洗錢防制法第14
    條第1項之幫助洗錢罪。被告提供其所申辦之國泰世華銀行
    帳戶之提款卡及密碼與詐欺集團成員之一行為，幫助詐欺集
    團成員對附表所示被害人施以詐術，致附表所示被害人陷於
    錯誤而交付財物，被告此舉同時達成幫助掩飾、隱匿詐欺所
    得真正去向之結果，係以一行為觸犯幫助詐欺取財罪及幫助
    洗錢罪，為想像競合犯，應依刑法第55條前段規定，從一重
    論以幫助洗錢罪。被告係基於幫助之犯意而為一般洗錢罪，
    應依刑法第30條第2項規定，按正犯之刑減輕之。另被告提
    供國泰世華銀行帳戶予詐騙集團，而為幫助詐騙集團詐騙附
    表編號5至12所示被害人及幫助詐騙集團從事洗錢部分犯行
    ，與原起訴犯罪事實間，具有想像競合犯之裁判上一罪關係
    ，已如前述，是此部分應為起訴效力所及，本院自得予以審
    理，併此敘明。
三、爰以行為人責任為基礎，審酌被告於現今詐欺集團犯案猖獗
    ，政府及媒體均大力宣導勿將帳戶、存摺等資料交與不詳人
    士，以免遭詐欺集團不法利用之情形下，竟仍貪圖利益，提
    供自己之國泰世華銀行存摺、提款卡、密碼與他人，使詐欺
    集團得以作為不法目的使用，幫助他人從事詐欺取財與洗錢
    犯行，產生金流斷點，造成執法機關不易查緝詐欺犯罪者，
    嚴重危害社會治安，助長社會犯罪風氣，使告訴人遭騙所匯
    款項，經提領出來後，即難以追查犯罪所得去向與所在，切
    斷特定犯罪所得與特定犯罪行為人間之關係，致使告訴人難
    以向施用詐術者求償，應予非難；犯罪後始終否認犯行、迄
    今未賠償被害人實質損害之態度；另斟酌被告之犯罪動機、
    手段、告訴人因犯罪所受財產損害，暨被告之品行、智識程
    度、家庭、經濟狀況（均詳卷）等一切情狀，量處如主文所
    示之刑，並諭知罰金如易服勞役之折算標準。
肆、沒收：
一、被告交付予詐騙集團之前揭帳戶存摺、提款卡及密碼等物，
    雖為供被告犯罪所用之物，然既經被告交付予詐騙集團，且
    無證據證明約定交還時間，認已移轉所有權而非被告所有之
    物。又上開存摺、提款卡及密碼等物乃係詐騙集團為從事詐
    欺犯罪所用而向被告取得之供犯罪所用之物，因該等物品均
    未扣案，原需依刑法第38條第4項之規定分別向被告追徵其
    價額，惟上開物品之存在本身不具刑法上之非難性，倘予追
    徵，除另使刑事執行程序開啟外，對於被告犯罪行為之不法
    、罪責評價並無影響，復不妨被告刑度之評價，對於沒收制
    度所欲達成或附隨之社會防衛亦無任何助益，欠缺刑法上之
    重要性，更可能因刑事執行程序之進行，致使被告另生訟爭
    之煩及公眾利益之損失，是本院認無沒收或追徵之必要，爰
    依刑法第38條之2第2項之規定，均不予宣告沒收。
二、又現行刑法第38條之1第1項固規定：「犯罪所得，屬於犯罪
    行為人者，沒收之。但有特別規定者，依其規定。」。惟依
    本院卷內資料所示，並無證據可資證明被告業已因本案提供
    帳戶獲得報酬或得朋分本案犯罪所得，爰不予宣告沒收其犯
    罪所得，併此敘明。
伍、退併辦部分：
一、臺灣臺南地方檢察署111年度偵字第20960號移送併辦意旨略
    以：被告陳志龍可預見將金融帳戶提款卡及密碼交付他人使
    用，恐為不法者充作詐騙被害人匯入款項之犯罪工具，並藉
    以逃避追查，竟仍基於縱有人利用其交付之帳戶存簿、提款
    卡及密碼作為實施詐欺取財犯行之犯罪工具，以掩飾或隱匿
    詐欺取財犯罪所得，亦不違背其本意之幫助洗錢及幫助詐欺
    取財犯意，於111年2月26日前某時，將其所有之彰化商業銀
    行帳號00000000000000號帳戶（下稱彰化銀行帳戶）之提款
    卡及密碼，交付真實姓名、年籍不詳之詐騙集團成員，而容
    任該成員及其所屬之詐騙集團用以犯罪。嗣上開詐騙集團之
    成員取得被告陳志龍上開帳戶資料後，即共同意圖為自己不
    法之所有，基於詐欺取財及洗錢之犯意連絡，於111年3月1
    日前某日，以臉書帳號「Jui Min」向告訴人洪盛發誆稱願
    以1,000元之價格出售耳機云云，致告訴人洪盛發陷於錯誤
    同意購買，並於111年3月1日9時56分許前往臺中市○區○○路0
    00號全家便利超商以代碼繳費1,000元至被告陳志龍上開彰
    化銀行帳戶內，因認被告陳志龍就此部分亦涉有刑法第30條
    第1項前段、洗錢防制法第14條第1項之幫助洗錢罪嫌及刑法
    第30條第1項前段、第339條第1項之幫助詐欺取財罪嫌，且
    與前揭前開起訴部分具有裁判上一罪關係，應為起訴效力所
    及云云。
二、經查：
　㈠告訴人洪盛發因於網路上接觸臉書帳號「Jui Min」之人，向
    其誆稱願以1,000元之價格出售耳機，而於111年3月1日早上
    9時56分在台中市○區○○路000號全家便利商店以超商繳款代
    碼繳費之方式支付1000元予臉書帳號「Jui Min」之人後，
    因該臉書帳號「Jui Min」之人未依約交付耳機，告訴人洪
    盛發始知受騙等情，業據告訴人洪盛發於警詢中陳述明確（
    參見警五卷第75頁至第76頁），並有告訴人洪盛發之代收款
    繳款證明（顧客聯）、告訴人洪盛發之手機翻拍照片各件附
    卷可考（參見警五卷第59頁、第61頁至第71頁），告訴人洪
    盛發前開證述，應堪採信。又告訴人洪盛發匯款所用之超商
    繳款條碼，係以被告名義申辦，並彙整後匯入被告前開彰化
    銀行帳戶內一節，亦有壹壹柒柒科技股份有限公司111年4月
    14日壹文字第11104005號函文及附件1份在卷（參見警五卷
    第21頁至第23頁），此部分事實應堪認定。
　㈡惟觀移送併辦意旨所指被告此部分幫助詐欺取財、洗錢等犯
    行之情節，係先以被告之彰化銀行帳戶向壹壹柒柒科技股份
    有限公司申辦超商繳款條碼，之後再要求告訴人使用超商繳
    款條碼方式匯款，此與本案附表所示12位被害人之詐騙情節
    均是由詐騙集團提供被告申辦之國泰世華銀行帳戶帳號以供
    其等匯款之方式，兩者犯罪手法顯不相同。又附表所示被害
    人匯款至被告提供之國泰世華銀行之日期均在111年3月6日
    至同年月11日間，而移送併辦意旨所載被害人洪盛發係於11
    1年3月1日至超商使用繳款條碼匯款，是兩案被害人匯款日
    期亦有一定差距。從而，詐騙附表所示被害人及詐騙告訴人
    洪盛發之詐騙者是否確係同一集團，實非無疑。復以被告就
    其所申辦之國泰世華銀行及彰化銀行帳戶提款卡之去向，均
    係推稱為不慎遺失，故亦無證據足認被告係於同時交付國泰
    世華銀行及彰化銀行帳戶提款卡予同一詐騙集團成員而屬同
    一幫助詐欺取財、洗錢行為。綜此，依本案卷證所示，尚難
    認為移送併辦意旨所指被告提供彰化銀行帳戶幫助詐騙集團
    詐騙告訴人洪盛發之幫助詐欺取財、洗錢等行為，與原起訴
    犯罪事實具有裁判上一罪關係。因此，此部分應非起訴效力
    所及，本院無從併予審酌，應移由檢察官另行偵查辦理，附
    此敘明。
據上論斷，應依刑事訴訟法第299條第1項前段，洗錢防制法第14
條第1項，刑法第11條、第30條第1項前段、第2項、第339條第1
項、第55條、第42條第3項前段，判決如主文。
本案經檢察官白覲毓到庭執行職務。
中　　華　　民　　國　　111 　年　　11　　月　　16　　日
                  刑事第十二庭  審判長法  官  卓穎毓
                                      法  官  莊玉熙
                                      法  官  李俊彬
以上正本證明與原本無異
如不服本判決應於收受本判決後20日內向本院提出上訴書狀，並
應敘述具體理由。其未敘述上訴理由者，應於上訴期間屆滿後20
日內向本院補提理由書狀（均須按他造當事人之人數附繕本）「
切勿逕送上級法院」。
     　　　　　　　　　　　　　 　　　書記官　黃郁淇
中　　華　　民　　國　　111 　年　　11　　月　　16　　日

附表：
編號 告訴人 詐騙時間 詐騙手法 匯款時間 金 額 (新臺幣) 1 劉若鈴 111年2月26日 傳送貸款簡訊予告訴人劉若鈴，若有貸款需要，可與LINE  ID「whb668」之人連絡，告訴人與對方連絡，該人佯稱可以幫忙貸款，惟因帳戶信用不足須先付錢等語，致告訴人誤信為真，依指示匯款至陳志龍上開國泰世華銀行帳戶內。 111年3月7日15時22分許 15,000元 2 王籽鈺 111年3月5日10時許 傳送貸款簡訊予告訴人王籽鈺，致其陷於錯誤而與LINE暱稱「信貸經理」之人連絡，並遭佯以辦理借款，須至網站註冊申請帳號，且因告訴人王籽鈺提供之撥款帳號錯誤，導致資金凍結為由，要求告訴人須先匯款至指定帳戶，致使告訴人陷於錯誤，依指示匯款至陳志龍上開國泰世華銀行帳戶內。 111年3月7日16時58分許 6萬元 3 戴光隆 111年2月28日18時31分許 透過交友軟體、LINE通訊軟體向告訴人戴光隆自稱為林詩黛，並佯稱：下載17購APP，可以自己當老 闆，惟先以儲值至該客服所提供之帳戶等語，致告訴人誤信為真，依指示匯款至陳志龍上開國泰世華銀行帳戶內。 111年3月6日10時29分許 4萬元 4  許凱翔 111年3月6日13時56分前某時 透過交友軟體、LINE通訊軟體結識告訴人許凱翔，佯稱可教導投資外匯獲利，惟先至指定之平台帳戶儲值等語，致告訴人誤信為真，依指示匯款至陳志龍上開國泰世華銀行帳戶內。 111年3月6日13時56分許 3萬元     111年3月6日13時56分許 3萬元 5 徐嫈姍 111年3月3日19時21分 傳送貸款簡訊予徐嫈姍，致其陷於錯誤而與LINE暱稱「zzy817」之人連絡，並遭誆稱因其徵信異常，須購買金融保險方能辦理貸款云云，致徐嫈姍陷於錯誤，依指示匯款至陳志龍上開國泰世華銀行帳戶內。 111年3月7日12時27分許 2萬元 6 陳建銘 111年3月5日14時 傳送貸款簡訊予陳建銘，致其陷於錯誤而與LINE暱稱「劉專員」之人連絡，並遭誆稱須先轉帳才能辦理貸款云云，致陳建銘陷於錯誤，匯款至陳志龍上開國泰世華銀行帳戶內。 111年3月7日12時31分 2萬元 7 陳本慈 111年3月5日19時11分 傳送貸款簡訊予陳本慈，致其陷於錯誤而與LINE暱稱「劉專員」、「兆豐分期」、「黃專員」、「周小智專員」之人連絡，並遭誆稱須先支付解凍金、律師公證費才能辦理貸款云云，致陳本慈陷於錯誤，依指示匯款至陳志龍上開國泰世華銀行帳戶內。 111年3月7日15時27分 3萬元 8 陳慶祐 111年3月6日10時23分 傳送貸款簡訊予陳慶祐，致其陷於錯誤而與LINE暱稱「94信貸客服小姚」之人連絡，並遭誆稱因其信用分數不足，須先支付保證金才能辦理貸款云云，致陳慶祐陷於錯誤，依指示匯款至陳志龍上開國泰世華銀行帳戶內。 111年3月7日15時10分 3萬元 9 李碩鑫 111年2月28日 以「PARKTOR」APP暱稱「雅樂」向李碩鑫誆稱可利用Gaitameon投資網站投資獲利云云，致李碩鑫陷於錯誤，依指示匯款至陳志龍上開國泰世華銀行帳戶內。 111年3月7日21時40分 6,000元 10 陳泓瑋 111年3月3日16時 以抖音軟體暱稱「悠綺」向陳泓瑋誆稱可在17購物網做批發商獲利云云，致陳泓瑋陷於錯誤，依指示匯款至陳志龍上開國泰世華銀行帳戶內。 111年3月11日20時6分 7,800元 11 張軒豪 111年3月5日 以通訊軟體LINE暱稱「兆豐分期」向張軒豪誆稱其辦理貸款帳號申請錯誤需付保證金云云，致張軒豪陷於錯誤，依指示匯款至陳志龍上開國泰世華銀行帳戶內。 111年3月7日12時51分許、15時8分 2萬元、1萬元 12 曹茂慶 110年12月16日起 以暱稱「蘭蘭」之人透過手機交友軟體cheers（乾杯）APP認識曹茂慶，並互加通訊軟體LINE好友聯繫，佯稱：可介紹投資平台教導投資理財獲利云云，使其陷於錯誤，依指示匯款至陳志龍上開國泰世華銀行帳戶內。 111年3月6日21時12分 2萬元 
附錄本案論罪科刑法條全文：
中華民國刑法第30條
（幫助犯及其處罰）
幫助他人實行犯罪行為者，為幫助犯。雖他人不知幫助之情者，
亦同。
幫助犯之處罰，得按正犯之刑減輕之。
中華民國刑法第339條
（普通詐欺罪）
意圖為自己或第三人不法之所有，以詐術使人將本人或第三人之
物交付者，處 5 年以下有期徒刑、拘役或科或併科 50 萬元以
下罰金。
以前項方法得財產上不法之利益或使第三人得之者，亦同。
前二項之未遂犯罰之。
洗錢防制法第14條
有第二條各款所列洗錢行為者，處 7 年以下有期徒刑，併科新
臺幣 5 百萬元以下罰金。
前項之未遂犯罰之。
前二項情形，不得科以超過其特定犯罪所定最重本刑之刑。